臺灣高等法院臺南分院刑事判決
111年度金上訴字第755號
上  訴  人  
即  被  告  NGUYEN VAN TRANG(阮文莊)
          
            
    
          
上列上訴人因洗錢防制法等案件，不服臺灣臺南地方法院111年
度金訴字第203號中華民國111年4月22日第一審判決（起訴案號
：臺灣臺南地方檢察署111年度偵緝字第327號），提起上訴，本
院判決如下：
    主  文
上訴駁回。
    理  由
一、被告阮文莊提起上訴後，經本院依內政部移民署對其停止收
    容處分限制住居與司法文書送達住址即桃園市○○區○○路00○0
    號為送達，並請該署桃園市專勤隊於被告依處分書內容前往
    報到時，告知本院審理期日後，被告猶經合法傳喚，且符合
    就審期間而未到庭，有本院傳票送達證書及刑事報到單、內
    政部移民署南區事務大隊高雄收容所111年5月3日函與所附
    該署處分書、同署北區事務大隊桃園市專勤隊111年8月5日
    書函(本院卷第107、115、91頁；原審卷第159-163頁)在卷
    可稽。其經合法傳喚，無正當之理由不到庭，爰依刑事訴訟
    法第371條規定，不待被告之陳述，逕行判決。
二、本案關於被告的犯罪事實、證據及理由（包含罪名、所犯法
    條、量刑），經核認事用法並無違誤，量刑亦屬妥適，本院
    爰引用第一審判決書之記載（如附件）。
三、被告上訴意旨略以：事實上本件是被告為匯錢回越南家中，
    但因疫情滯留，方透過網路出售「星城online」遊戲虛擬貨
    幣賺錢，但因被告逾期居留，才會向友人阮文瓊借帳戶，並
    請阮文瓊出面將錢匯回越南。倘本案被害人吳鳳在「星城on
    line」帳戶確實是向被告購入「星城online」遊戲虛擬貨幣
    ，因該遊戲虛擬貨幣也是被告向他人購買，若遊戲虛擬貨幣
    有問題，則被告在收受遊戲虛擬貨幣時，帳戶會立即遭受凍
    結，不可能直接出售、轉讓遊戲虛擬貨幣給吳鳳，且本件被
    害人吳鳳確實有收到「星城online」遊戲虛擬貨幣，因遊戲
    虛擬貨幣有問題，帳戶才被「星城online」停權，並非吳鳳
    付錢後，未收到任何遊戲虛擬貨幣。又被害人吳鳳與LINE通
    訊軟體上暱稱「安安」者，既未曾碰面，則被告與吳鳳之間
    確實存在一個不知情而實際從事本件詐騙之越南人，不應認
    被告為正犯，因此，原判決以正犯論處，並不妥適。此外，
    被告為越南移工，移工風情民俗不同且彼此團結，借用同鄉
    朋友帳戶請同鄉朋友幫忙匯錢回家鄉，屬常見之作法，原判
    決未斟酌上情，其量刑當屬過重。
四、駁回被告上訴之理由
　  被告經合法傳喚，始終未到庭為陳述，故本院就其上訴是否
    有理由，僅得就其前開上訴狀內容為判斷。經查：
　㈠原判決就何以認定被告係洗錢罪之正犯，並非幫助犯乙節，
    於原判決論述甚詳(見原判決第3-4頁)，被告雖上訴以前詞
    指摘原判決認定其係正犯為不當，惟查：
　1.被告坦承有出售「星城online」遊戲虛擬貨幣收取價金及利
    用不知情友人阮文瓊之玉山銀行帳戶(帳號000-00000000000
    00號，下稱本案帳戶)匯款進出之情事，而證人即被害人吳
    鳳證稱：其在110年7月22日18時許在LINE社群軟體收到一名
    「安安」的私訊，内容是要賣星城online遊戲虚擬貨幣給我
    ，我於當（22)日陸續匯款3000元(非匯入本案帳戶)及10000
    元(匯入本案帳戶，約110年7月22日18時59分匯入)跟他買，
    一開始有收到該遊戲虚擬貨幣，但我於110年7月23日12時許
    登入我星城online遊戲帳號時，就發現我帳號遭停權，我便
    撥打電話給客服人員，客服人員表示我所購買的遊戲虛擬貨
    幣有問題，已遭公司收回，因此我帳號才會被停權，我發現
    被騙，才去報案等語(見警卷第49-50頁)；另證人阮文瓊因
    受被告之託，提供本案帳戶給被告匯款進出，阮文瓊在於11
    0年7月22日當日6、7時左右，經被告以MESSENGER通知1萬元
    已匯入，阮文瓊遂再自行提領1萬元現金，交給雜貨店老闆
    娘黃美凰(原判決誤為黃美鳳)轉匯至被告指定之越南帳戶等
    情，業經證人阮文瓊、黃文凰證述明確（原審卷第83-86頁
    ；偵卷第28頁），並有吳鳳與暱稱「安安」之LINE對話記錄
    翻拍照片、手機轉帳交易截圖、本案帳戶開戶資料與交易明
    細在卷可查(見警卷第65-69、73，79-83頁)。可見被告在吳
    鳳因暱稱「安安」之人以LINE私訊表示要出售「星城online
    」遊戲虛擬貨幣，吳鳳同意購買並匯款1萬元至阮文瓊本案
    帳戶後，阮文瓊即接獲被告以MESSENGER告知本案帳戶有1萬
    元入帳，並要阮文瓊提領交黃美凰轉匯至越南，由此情觀之
    ，被告應係向吳鳳為詐騙，且透過不知情之阮文瓊提領款項
    後，轉交黃美凰將之匯至越南而使偵查機關無法追查者。否
    則，被告若非為該行為且得處分吳鳳所匯入之款項者，其何
    能告知吳鳳得匯款至本案帳戶，且得以在吳鳳告知匯款後，
    即可掌握吳鳳之匯款時間、金額，立刻通知阮文瓊自本案帳
    戶領出1萬元，並將之交黃美凰匯至越南?因此，被告應係實
    際為本案之行為者，其為正犯，並非幫助犯，原審判決就此
    部分之認定無疑。
　2.被告上訴雖以其與LINE暱稱「安安」之人間應還存在有一不
    知名、實際從事詐騙之越南人，然何以認定被告係本案之實
    際行為人等情，業經本院詳述如前，被告認其與「安安」尚
    存在一實際從事詐騙之不知名越南人，但就此僅係其自行猜
    測，未就此部分提出可供調查之證據，已難酌採；至其上訴
    理由所稱以若出售給吳鳳之「星城online」遊戲虛擬貨幣有
    問題，則帳戶亦會遭凍結，不可能移轉給吳鳳，故認原判決
    認定有不當，然被告出售給吳鳳之「星城online」遊戲虛擬
    貨幣，未必在其轉讓給吳鳳當時即可為廠商發現該虛擬貨幣
    有問題而不得移轉，何況被告此部分上訴理由，亦僅係其個
    人空言為此質疑，未就此部分提出可供調查之證據，亦難酌
    採。是以，被告上訴以前開事由指摘原判決認定其係本案正
    犯為不當，其上訴並無理由。
  ㈡原審量刑亦稱妥適，並無過重情事
　　按量刑之輕重，係事實審法院得依職權自由裁量之事項，茍
    已斟酌刑法第57條各款所列情狀而未逾越法定刑度，亦無明
    顯違背罪刑相當原則，不得遽指為違法；上級法院對於下級
    法院之職權行使，原則上應予尊重。經查，原審審理後，審
    酌被告為越南籍勞工，因疫情而延期離台，為延期離台期間
    之生計而為本件詐欺犯行，並為掩飾、隱匿詐欺所得之去向
    及所在，向阮文瓊借用其帳戶進行網路匯款，所為影響社會
    金融交易秩序，其詐騙款項金額不大，犯後雖未與被害人吳
    鳳達成和解，惟已表示願賠償之意，無前科之素行，及其自
    陳之智識程度與家庭、經濟生活狀況，判處有期徒刑3月，
    併科罰金2萬元，罰金如易服勞役，以1千元折算1日，原審
    在量刑時，已經就刑法第57條所列各款例示情狀詳為斟酌，
    且所處有期徒刑部分，僅係就法定最低刑度往上酌加1月（
    得量處之最輕法定刑為2月），客觀上並無過重之虞，並已
    就被告上訴所稱為移工身分、何以逾期居留及為本案犯行之
    原因詳為考量，量刑實無過重之處，被告上訴以前詞指摘原
    判決量刑過重，其上訴並無理由。
五、綜上所述，本件被告上訴無理由，應予駁回。
據上論結，應依刑事訴訟法第368 條、第371條、第373條，判
決如主文。
本案經檢察官蔡宗聖提起公訴，檢察官章京文到庭執行職務。
中　　華　　民　　國　　111 　年　　9 　　月　　20　　日
                  刑事第四庭    審判長法　官蔡廷宜
                                      法　官翁世容
                                      法　官林坤志
以上正本證明與原本無異。
如不服本判決應於收受送達後20日內向本院提出上訴書狀，其未
敘述上訴理由者，並得於提起上訴後20日內向本院補提理由書（
均須按他造當事人之人數附繕本）「切勿逕送上級法院」。
　　　　　　　　　　　　　　　　　　　書記官  凌昇裕
中　　華　　民　　國　　111 　年　　9 　　月　　20　　日
附錄本案論罪科刑法條全文：
中華民國刑法第339條（普通詐欺罪）：
意圖為自己或第三人不法之所有，以詐術使人將本人或第三人之
物交付者，處5年以下有期徒刑、拘役或科或併科50萬元以下罰
金。
以前項方法得財產上不法之利益或使第三人得之者，亦同。
前二項之未遂犯罰之。

洗錢防制法第2條：
本法所稱洗錢，指下列行為：
一、意圖掩飾或隱匿特定犯罪所得來源，或使他人逃避刑事追訴
    ，而移轉或變更特定犯罪所得。
二、掩飾或隱匿特定犯罪所得之本質、來源、去向、所在、所有
    權、處分權或其他權益者。
三、收受、持有或使用他人之特定犯罪所得。
　　
洗錢防制法第14條：
有第二條各款所列洗錢行為者，處7年以下有期徒刑，併科新臺
幣5百萬元以下罰金。
前項之未遂犯罰之。
前二項情形，不得科以超過其特定犯罪所定最重本刑之刑。

附錄：1.本案論罪科刑法條全文
      2.刑事妥速審判法第8條：案件自第一審繫屬日起已逾六
        年且經最高法院第三次以上發回後，第二審法院更審維
        持第一審所為無罪判決，或其所為無罪之更審判決，如
        於更審前曾經同審級法院為二次以上無罪判決者，不得
        上訴於最高法院。
　　　　
附件：
臺灣臺南地方法院刑事判決
111年度金訴字第203號
公　訴　人　臺灣臺南地方檢察署檢察官
被　　　告　
上列被告因洗錢防制法等案件，經檢察官提起公訴（111年度偵
緝字第327號），本院判決如下：
    主  文
NGUYEN VAN TRANG(阮文莊)犯洗錢防制法第十四條第一項之洗錢
罪，處有期徒刑參月，併科罰金新臺幣貳萬元，罰金如易服勞役
，以新臺幣壹仟元折算壹日。
犯罪所得新臺幣壹萬元沒收，於全部或一部不能沒收或不宜沒收
時，追徵其價額。
    事  實
一、NGUYEN VAN TRANG（阮文莊）因把玩星城online遊戲，知悉
    該遊戲之虛擬貨幣可在網路上買賣，遂以新臺幣（下同）1
    千元購入14萬之虛擬貨幣，再以1千元售出12萬5千虛擬貨幣
    之方式，在網路從事星城online遊戲虛擬貨幣之買賣。其為
    匯錢回越南家中，竟基於詐欺取財及借用他人之帳戶以掩飾
    或隱匿詐欺犯罪所得之犯意，先於民國110年7月22日前之某
    時，在不詳地點，借用不知情之友人NGUYEN VAN QUYNH（下
    稱：阮文瓊，涉犯詐欺罪嫌部分，另經檢察官為不起訴處分
    ）所申辦有網路匯款功能之玉山銀行帳號000-000000000000
    0號帳戶資料後，於110年7月22日18時許，以「安安」名義
    ，透過LINE通訊軟體連絡吳鳳，表示有星城online遊戲虛擬
    貨幣可出售云云，吳鳳為購買星城online遊戲虛擬貨幣，陷
    於錯誤，於110年7月22日18時59分許，以手機透過網路銀行
    轉匯1萬元至阮文瓊上開玉山銀行帳戶。嗣於7月23日吳鳳因
    登入星城online遊戲帳號時遭停權，向該星城online遊戲公
    司查詢後才知所購之虛擬貨幣有問題而遭停權。吳鳳於7月2
    6日向警方報案，經警追查，發現吳鳳前開匯款帳號持有人
    為阮文瓊，經通知阮文瓊到案後說明後，發現吳鳳匯款之1
    萬元業經阮文瓊提領現金轉匯至阮文莊越南家人，始查悉上
    情。
二、案經吳鳳告訴暨桃園市政府警察局平鎮分局報請臺灣臺南地
    方檢察署檢察官偵查起訴。
    理  由
一、按被告以外之人於審判外之陳述，雖不符刑事訴訟法第159
    條之1至第159條之4之規定，而經當事人於審判程序同意作
    為證據，法院審酌該言詞陳述或書面陳述作成時之情況，認
    為適當者，亦得為證據。又當事人、代理人或辯護人於法院
    調查證據時，知有第159條第1項不得為證據之情形，而未於
    言詞辯論終結前聲明異議者，視為有前項之同意，同法第15
    9條之5亦有明定。查本件檢察官、被告就本判決下列所引被
    告以外之人於審判外陳述之證據能力均不予爭執，迄至言詞
    辯論終結，亦未對該等證據之證據能力聲明異議，本院審酌
    該些供述證據作成時，核無違法取證或其他瑕疵，認為以之
    作為本案之證據屬適當，自有證據能力。其餘用以認定被告
    犯罪事實之非供述證據，均查無違反法定程序取得之情形，
    依刑事訴訟法第158條之4反面規定，亦具證據能力。
二、認定本件犯罪事實之證據及理由：
　  被告阮文莊雖坦承有在從事星城online遊戲虛擬貨幣之網路
    買賣，惟否認有何詐欺犯行，辯稱：伊向玩星城online遊戲
    之人買遊戲幣，再轉賣給需要的人。伊買賣對象均是越南人
    ，不會有台灣人。本件向伊買遊戲幣的人欠的錢，累積到1
    萬元才匯給我，因為是網路買賣，伊也不知道匯款者是誰？
    伊願意賠償1萬元給被害人。經查：
　㈠被害人吳鳳於上開時間，在LINE軟體上遭人以買賣星城onl-i
    ne遊戲虛擬貨幣為由，陷於錯誤而匯款3千元及1萬元共2次
    至阮文瓊帳號之事實，業據吳鳳於警詢中指證歷歷（警卷第
    49-50頁），且有告訴人吳鳳與暱稱「安安」之詐騙集團成
    員LINE對話紀錄翻拍照片3張、告訴人吳鳳本件匯款轉帳紀
    錄擷取照片2張、桃園市政府警察局平鎮分局宋屋派出所受
    理詐騙帳戶通報警示簡便格式表2張、同所受(處)理案件證
    明單、受理各類案件紀錄表1份、金融機構聯防機制通報單2
    紙、阮文瓊之玉山銀行帳號000-0000000000000號帳戶存摺
    封面、提款卡正反面影本各1份、玉山銀行帳號000-0000000
    000000號帳戶交易記錄擷圖2張、玉山銀行集中管理部110年
    8月30日玉山個（集）字第1100072648號函暨附件阮文瓊帳
    戶開戶資料等在卷可稽，自可信為真實。
　㈡被告阮文莊於本院審理時自承：「星城online遊戲裡面的中
    文我看不懂，但大約買賣的方式我都知道」、「這個遊戲很
    簡單，只要有人教一次就看得懂，或是用GOOGLE翻譯」、「
    我買進1000元台幣等於14萬遊戲幣，我賣出去的1000元台幣
    等於12萬5千元」、（如果跟你買了，你要如何將星幣給別
    人？）「這個很簡單，在裡面可以自己傳」、「有人跟我買
    2、3千元，累積下來到1萬元才給我」、「買的人是越南人
    」（本院卷第96頁、第98-99頁）。被告阮文莊於本件案發
    期間確有透過網路進行星城online遊戲虛擬貨幣之買賣，實
    可認定。
　㈢阮文瓊因受被告阮文莊之託，提供其可供網路匯款功能前開
    玉山銀行帳戶號碼與阮文莊，於案當日6、7時經阮文莊以M-
    ESSENGER通知1萬元已匯入，再自行提領1萬元現金，交給雜
    貨店老闆娘黃美鳳轉匯至被告阮文莊指定之越南帳戶等情，
    業據阮文瓊到庭證述明確（本院卷83-86頁），核與黃美鳳
    於偵查中證述情節相符（偵一卷第28頁），亦可採信。
　㈣被告阮文莊雖辯稱伊買賣星城online遊戲虛擬貨幣之對象均
    是越南人，本件匯款給伊之人亦是越南人（本院卷第34頁、
    第99頁）。惟依前開事證所示，被害人吳鳳經詐騙購買星城
    online遊戲虛擬貨幣，其以網路匯出款項之帳號即係阮文瓊
    前開玉山銀行帳號，而該帳號在本件案發期間，復係阮文莊
    通知阮文瓊何時匯款入帳，若非被告阮文莊向被害人吳鳳 
    詐騙，被告阮文莊如何於當日掌握被害人吳鳳匯款的時間，
    而得以即時通知阮文瓊提款？若非被告阮文莊提供阮文瓊帳
    戶號碼，被害人吳鳳如何知悉該帳戶號碼？且將其帳戶內之
    金錢以網路匯款方式匯入阮文瓊前開玉山銀行帳戶？被害人
    吳鳳匯出之款項其中1萬元，係被告阮文莊通知阮文瓊提領
    後，再轉匯至被告阮文莊越南家人之帳戶中，被告阮文莊顯
    係最後獲該筆款項利益之人，若非被告阮文莊所為，實難想
    像，有任何與被告阮文莊不相干之人會特意匯款1萬元再轉
    帳至其家人之帳號內？被告阮文莊辯稱，與其進行星城onl-
    ine遊戲虛擬貨幣買賣之人均為越南人，則該越南人為何會
    知悉阮文瓊前開玉山銀行帳號？並於網路上提供給被害人吳
    鳳匯款？該越南人為何要將被害人吳鳳匯款1萬元至阮文瓊
    帳號之事通知被告阮文莊？被告阮文莊所辯均與常情不符，
    自難採信。
　㈤況查，被告阮文莊於本院審理時自陳，星城online遊戲雖係
    中文，惟因該遊戲很簡單，只要有人教導一次就看得懂，或
    是用GOOGLE翻譯（本院卷第96頁）。對照前揭與暱稱「安安
    」之詐騙集團成員LINE對話紀錄翻拍照片3張（警卷第65頁
    、第67頁、第69頁），對話內容中英文交雜，其中中文均甚
    簡單，透過GOOGLE翻譯，實不難達成。被告前揭自承可以GO
    OGLE翻譯進行星城online遊戲，則透過GOOGLE翻譯進行網路
    虛擬貨幣之買賣，即非不可能。
　㈥綜上所述，本件向被害人吳鳳以星城online遊戲虛擬貨幣買
    賣為由，向其詐騙1萬3千元之人即係被告阮文莊。被告阮文
    莊辯稱諸語，要係事後卸責之詞，均難採信。本件事證明確
    ，被告犯行實可認定。
三、論罪科刑：
  ㈠查被告基於詐取他人財物及洗錢之犯意，以星城online遊戲
    虛擬貨幣買賣為由，透過LINE軟體詐騙被害人吳鳳，使被害
    人吳鳳陷於錯誤而匯款1萬3千元至被告阮文莊當時向阮文瓊
    借用之帳戶內，藉此詐騙財物得逞。其並以匯入阮文瓊之帳
    戶，再通知阮文瓊提領現金而掩飾、隱匿詐騙款項之去向及
    所在，核被告所為係犯洗錢防制法第2條第2款、第14條第1
    項之洗錢罪，及刑法第339條第1項之詐欺取財罪。公訴意旨
    雖認被告阮文莊所為係幫助洗錢罪及幫助詐欺取財罪，本院
    審理後認被告係上開犯罪之正犯，並非幫助犯，惟社會基本
    事實同一，爰依法變更起訴法條如上（最高法院95年度台上
    字第354號判決意旨參照）。被告阮文莊所犯詐欺取財罪及
    洗錢罪，係一行為觸犯二罪名，為想像競合犯，而依刑法第
    55條前段之規定，從一重之洗錢罪處斷。
  ㈡審酌被告為越南籍勞工，因疫情而延期離台，有其個人資料1
    紙在卷可參（警卷第29頁）。其為延期離台期間之生計而為
    本件詐欺犯行，並為掩飾、隱匿詐欺所得之去向及所在，向
    阮文瓊借用其帳戶進行網路匯款，所為影響社會金融交易秩
    序，惟其詐騙款項僅1萬元，金額不大，犯後雖未與被害人
    吳鳳達成和解，惟表示願賠償被害人吳鳳。並念被告違犯本
    案前尚無刑事前案紀錄，有其前案紀錄表在卷可稽，及其自
    陳學歷為高中畢業，未婚，目前在移民署高雄收容所收容中
    等一切情狀，量處如主文所示之刑，並就所處罰金刑部分諭
    知易服勞役之折算標準，以示懲儆。
四、末查「犯第14條之罪，其所移轉、變更、掩飾、隱匿、收受
    、取得、持有、使用之財物沒收之」、「犯罪所得，屬於犯
    罪行為人者，沒收之。但有特別規定者，依其規定。前二項
    之沒收，於全部或一部不能沒收或不宜執行沒收時，追徵其
    價額」，洗錢防制法第18條第1項前段、刑法第38條之1第1
    項、第3項分別定有明文。本件被告阮文莊以詐欺、洗錢方
    式取得之1萬元，核屬洗錢取得之財產，亦為犯罪所得，依
    前揭規定，自應諭知沒收，並諭知於全部或一部不能沒收或
    不宜沒收時，追徵其價額。
據上論斷，應依刑事訴訟法第299條第1項前段、第300條，洗錢
防制法第2條第2款、第14條第1項、第18條第1項，刑法第11條、
第339條第1項、第55條、第42條第3項、第38條之1第1項、第3項
，刑法施行法第1條之1第1項，判決如主文。
本案經檢察官蔡宗聖提起公訴，檢察官陳于文到庭執行職務　　
中　　華　　民　　國　　111 　年　　4 　　月　　22　　日
　　　　　　      刑事第三庭    審判長法　官  陳振謙
　　　　　　                          法  官  蔡直青
                                      法  官  茆怡文
以上正本證明與原本無異。
如不服本判決應於收受本判決後20日內向本院提出上訴書狀，並
應敘述具體理由。其未敘述上訴理由者，應於上訴期間屆滿後20
日內向本院補提理由書狀（均須按他造當事人之人數附繕本）「
切勿逕送上級法院」。 
  　　　　　　　　　　　　　　      　書記官　黃憶筑
中　　華　　民　　國　　111 　年　　4 　　月　　22　　日
附錄本案論罪科刑法條全文：
中華民國刑法第339條（普通詐欺罪）：
意圖為自己或第三人不法之所有，以詐術使人將本人或第三人之
物交付者，處5年以下有期徒刑、拘役或科或併科50萬元以下罰
金。
以前項方法得財產上不法之利益或使第三人得之者，亦同。
前二項之未遂犯罰之。

洗錢防制法第2條：
本法所稱洗錢，指下列行為：
一、意圖掩飾或隱匿特定犯罪所得來源，或使他人逃避刑事追訴
    ，而移轉或變更特定犯罪所得。
二、掩飾或隱匿特定犯罪所得之本質、來源、去向、所在、所有
    權、處分權或其他權益者。
三、收受、持有或使用他人之特定犯罪所得。
　　
洗錢防制法第14條：
有第二條各款所列洗錢行為者，處7年以下有期徒刑，併科新臺
幣5百萬元以下罰金。
前項之未遂犯罰之。
前二項情形，不得科以超過其特定犯罪所定最重本刑之刑。